【裁判字號】    92,交易,9
【裁判日期】    920320
【裁判案由】    過失傷害
【裁判全文】
臺灣臺南地方法院刑事判決                            九十二年度交易字第九號
    公  訴  人  臺灣台南地方法院檢察署檢察官
    被      告  甲○○
右列被告因過失傷害案件，經檢察官提起公訴（九十一年度偵字第一一八二一號），
本院判決如左：
    主  文
甲○○因過失傷害人，處拘役伍拾日，如易科罰金，以佰元折算壹日。
    事  實
一、甲○○於民國九十一年十月三日晚間，駕駛車號ＳＶ─８２９８號自小貨車，沿
    台南市○○路○段由北往南方向行駛，於同日晚間十一時十五分許，行經安明路
    二段西濱高幹一０二號前之道路修理地段時，本應注意汽車行駛時，駕駛人應注
    意車前狀況，並隨時採取必要之安全措施及行車速度，依標誌或標線之規定且行
    經道路修理地段時，應減速慢行，作隨時停車之準備，而依當時情形，客觀上並
    無不能注意之情事，其能注意竟疏未注意該路段南向北車道已因道路施工而封閉
    ，僅留北向南車道以活動式水泥護欄區隔供雙向通行，其同向快車道已臨時劃供
    對向來車行駛並已設有速限三十公里標誌之車前狀況，未採取減速慢行並作隨時
    停車之準備，反以時速七十公里之高速超速急馳，致其自小貨車車頭撞及路中分
    向之活動式水泥護欄，並致其中二座水泥護欄擦滑至北向車道上，適乙○○駕駛
    車號Ｃ９─３２１７號自小客車搭載丙○○自對向駛來，乙○○本亦應注意行車
    速度，依標誌或標線之規定且行經道路修理地段時，應減速慢行，作隨時停車之
    準備，而依當時情形，客觀上又無不能注意之情事，其能注意竟亦疏未注意該處
    為速限三十公里之道路修理地段，未減速慢行並作隨時停車之準備，反以時速六
    、七十公里之高速超速急馳，迨其發現行向車道上有遭甲○○撞滑偏向之水泥護
    欄阻道時，已閃煞不及而迎面撞上，造成坐在同車右後座之丙○○因反應不及而
    撞上前座椅，並因之受有右側肱骨遠端粉碎移位性骨折之傷害。車禍事故發生後
    ，台南市警察局交通隊員警據報到場處理，在警員尚不知何人為肇事車輛之駕駛
    人前，甲○○主動表示其為駕駛人並自首犯行，接受裁判。
二、案經丙○○訴由台南市警察局第三分局報請臺灣台南地方法院檢察署檢察官偵查
    起訴。
    理  由
一、訊據被告甲○○對於右開時、地發生碰撞分向水泥護欄車禍，造成告訴人丙○○
    所乘坐之自小客車因之撞上護欄而受傷之事實均坦承不諱，並經告訴人丙○○於
    警、偵訊及本院審訊時到庭指訴綦詳，且經證人乙○○於本院審訊時到庭陳證無
    訛，復有道路交通事故調查報告表、奇美醫學中心診斷證明書各一紙、台南市警
    察局舉發違反道路交通管理事件通知單影本二紙及道路交通事故現場蒐證照片十
    四幀在卷可資佐證。按汽車行駛時，駕駛人應注意車前狀況，並隨時採取必要之
    安全措施；行車速度，依標誌或標線之規定；行經道路修理地段時，應減速慢行
    ，作隨時停車之準備，道路交通安全規則第九十四條第三項、第九十三條第一項
    、同項第三款分別有明文。查被告及乙○○均有合法考領駕照，俱為有駕駛經驗
    之人，對於上開交通安全規則自均知之甚稔，俱為其等應注意之事項，而肇事當
    時係夜間有照明、天候晴、施工路段、路面柏油、南向北車道路面施工封閉、北
    向南車道以活動式水泥護欄區隔供雙向通行、路面乾燥、無缺陷、無障礙物、視
    距良好、速限三十公里，有前開道路交通事故調查報告表可考，據此判斷，足見
    依當時狀況被告及乙○○客觀上並無不能注意之情狀。是被告應注意能注意竟疏
    未注意上開路段南向北車道已因道路施工而封閉，僅留北向南車道以活動式水泥
    護欄區隔供雙向通行，其同向快車道已臨時劃供對向來車行駛，且已有設立速限
    三十公里標誌之車前狀況，未採取減速慢行並作隨時停車之準備，反以時速七十
    公里之高速超速急馳，致路中分向之水泥護欄遭其撞及而擦滑至北向車道上，適
    乙○○駕駛自小客車搭載告訴人丙○○自對向駛來，其亦應注意能注意而疏未注
    意該處為速限三十公里之道路修理地段，未減速慢行並作隨時停車之準備，反以
    時速六、七十公里之高速超速急馳，致撞上已偏向阻道之水泥護欄並造成坐在車
    內之丙○○因之受傷而肇事，被告及乙○○自有違前開規定之注意義務，其二人
    均顯有過失，本件經送臺灣省台南區車輛行車事故鑑定委員會鑑定結果，亦認「
    甲○○駕駛小貨車，行經施工道路，超速行駛，未注意車前狀況，閃避失當，為
    肇事原因」，有該委員會南鑑字第九二００八八號鑑定意見書一份在卷可憑，雖
    該會就乙○○部分未審究其有無超速行駛之因素，而認定乙○○無肇事原因，容
    有未洽，惟其認定被告有肇事原因則與本院前開調查所得並無二致。而乙○○雖
    因違反上開注意義務而與有過失，然本件車禍既係被告之過失併合發生，被告之
    過失罪責仍不能因此解免。又被告之過失行為與告訴人丙○○所受上開傷害之間
    ，顯有相當因果關係，亦無疑義。從而，本件事證已甚明確，被告之過失傷害犯
    行，堪以認定。
二、核被告甲○○所為，係犯刑法第二百八十四條第一項前段之過失傷害罪。又其肇
    事後未被有偵查權之公務員或機關發覺其為犯嫌前，留在事故現場向到場處理之
    警員自承犯行，進而接受裁判，此業經被告供明在卷可按，且有道路交通事故調
    查報告表其上之事故現場圖載明可考，被告行為合乎自首之要件，應依刑法第六
    十二條前段減輕其刑。爰審酌被告之品行、應負過失責任之程度、造成告訴人傷
    害之結果、肇事後尚未與告訴人達成民事上之和解，及被告於犯後之態度等一切
    情狀，量處如主文所示之刑，並諭知易科罰金之折算標準，以資懲儆。
據上論斷，應依刑事訴訟法第二百九十九條第一項前段，刑法第二百八十四條第一項
前段、第六十二條前段、第四十一條第一項前段，罰金罰鍰提高標準條例第一條前段
、第二條，判決如主文。
本案經檢察官劉聰熙到庭執行職務。
中      華      民      國      九十二      年     三     月    二十    日
                                      臺灣臺南地方法院交通法庭
                                          法  官  張  瑛  宗
右正本證明與原本無異。
如不服本判決，應於判決送達後十日內，向本院提出上訴狀。
                                          書記官  陳  志  德
中      華      民      國      九十二      年     三     月二十    日
中華民國刑法第二百八十四條
 (過失傷害罪)
因過失傷害人者，處六月以下有期徒刑、拘役或五百元以下罰金，致重傷者，處一年
以下有期徒刑、拘役或五百元以下罰金。
從事業務之人，因業務上之過失傷害人者，處一年以下有期徒刑、拘役或一千元以下
罰金，致重傷者，處三年以下有期徒刑、拘役或二千元以下罰金。


司法院資訊處製作；財團法人民間司法改革基金會備份。
